臺灣屏東地方法院刑事判決　　　　　　　96年度交易字第27號
公　訴　人　臺灣屏東地方法院檢察署檢察官
被　　　告　甲○○
上列被告因過失傷害案件，經檢察官提起公訴（95年度偵字第37
70號），本院判決如下：
    主  文
甲○○因過失傷害人，處有期徒刑肆月，減為有期徒刑貳月，如
易科罰金，以銀元佰元即新臺幣玖佰元折算壹日。
    事  實
一、甲○○於民國94年12月31日晚間19時05分許（起訴書誤載為
    19時許），駕駛車牌號碼為WN-5552 號自用小客車，沿屏東
    縣屏東市○○○路由北往南方向行駛，行至大同北路、崇陽
    街口處，原應遵守道路交通號誌指示，行經設有閃光黃燈號
    誌路口時，應注意車輛應減速接近，注意安全，小心通過，
    而依當時天候晴、夜間有照明、柏油路面乾燥、無障礙或其
    他缺陷之情形，又無不能注意之情事，竟疏未注意減速慢行
    ，適翁慶城騎乘車牌號碼WLL-290 號輕型機車，後載乘客乙
    ○○，沿大同北路由南往北行駛，行至同一路口欲左轉入崇
    陽街，亦疏於注意左轉車應讓直行車先行，致二車均閃避不
    及發生擦撞，甲○○之左前車頭乃撞及翁慶城所騎乘上開輕
    型機車，翁慶城（未據告訴）、乙○○二人因而人車倒地，
    乙○○因此受有右小腿挫傷、右膝扭傷及右膝後十字韌帶不
    完全斷裂等傷害。嗣警據路人報案到場處理，始悉上情。
二、案經乙○○訴由屏東縣警察局屏東分局報請臺灣屏東地方法
    院檢察署檢察官偵查起訴。
    理  由
壹、程序方面
一、所謂供述證據，係指利用人之經驗、知識為基礎之報告或供
    述作為證據資料之證據，例如證人之證言、鑑定人之鑑定、
    被告之供述等屬之。所謂「非供述證據」，係指供述證據以
    外之證據資料，如供犯罪所用之工具、犯罪所得等屬之。供
    述證據與非供述證據之區別實益，在於傳聞法則適用之有無
    。蓋供述證據提出於法院之過程，須經人類知覺、記憶、表
    達等過程，而供述傳達法院途中，因為夾雜人為錯誤之高度
    危險（諸如供述人是否正確認識事實，其記憶有無錯誤，表
    達方式是否發生誤會，是否如實呈現等），均不免影響供述
    證據之正確性，故對於供述證據自有確認其信用性之必要，
    因此為確保供述證據之正確性，乃發展出所謂傳聞法則之理
    論，藉以排除存在高度錯誤危險之傳聞證據。故如非供述證
    據，即難認為有傳聞法則之適用，而判斷是否為供述證據，
    即在於該項證據是否有經過「知覺」、「記憶」及「表達」
    三項供述要素存在。經查，本件現場照片16張，係傳達照相
    當時現場情況，而透過照片傳達的情形與現場真實情形，在
    內容上的一致性，是透過機械的正確性來加以保障，換言之
    ，照片並不存在人對現實情形的知覺、記憶所經常發生的表
    現錯誤，是認照片之性質並無如上「知覺」、「記憶」及「
    表達」三項供述要素存在，係非供述證據，則無傳聞法則之
    適用，此外別無證據證明上開照片有經偽造變造之情形，是
    有證據能力，而無刑事訴訟法第159 條以下之傳聞法則適用
    ，且亦無排除上開證據之證據能力之規定，故上開證據應有
    證據能力。
二、按「除前3 條之情形外，下列文書亦得為證據：一、除顯有
    不可信之情況外，公務員職務上製作之紀錄文書、證明文書
    。二、除顯有不可信之情況外，從事業務之人於業務上或通
    常業務過程所須製作之紀錄文書、證明文書。三、除前二款
    之情形外，其他於可信之特別情況下所製作之文書。」此刑
    事訴訟法第159 條之4 定有明文。經查，寶建醫院、中國醫
    藥大學附設醫院診斷證明書以及病歷，係日常所用之診斷證
    明書與病歷，乃從事業務之人於業務上或通常業務過程所需
    製作之紀錄文書，依上開刑事訴訟法第159 條之4 第2 款之
    規定，應有證據能力。
三、又公務員依其職務所製作之紀錄文書及證明文書，除能證明
    有顯不可信之情況外，當然具有證據能力，而得作為認定犯
    罪之證據。查卷內所附之道路交通事故現場圖、道路交通事
    故調查報告表、道路交通事故初步分析研判表、車輛肇事報
    告表、肇事現場略圖等，係公務員於審判外，本於其知覺、
    記憶，所表達之文書，其中有關本案車禍現場之相關車輛位
    置、倒地位置、現場道路之號誌與標線、當時路況、車損狀
    況所作之紀錄，係屬記錄警員基於其職務根據現場實況所製
    作之紀錄文書，因該等公務員有據實製作之義務，復無利害
    關係，而現場歷經相當時日，難以重建，實有尊重該等紀錄
    文書之必要性，且就該等紀錄，被告及其辯護人亦均曾未主
    張有任何刑事訴訟法第159 條之4 第1 款所定之顯不可信情
    況之例外條件存在，依刑事訴訟法159 條之4 第1 款之規定
    ，該等文書有關上開事實紀錄部分，俱有證據能力，合先敘
    明。
四、再按「被告以外之人於審判外之陳述，雖不符前4 條之規定
    ，而經當事人於審判程序同意作為證據，法院審酌該言詞陳
    述或書面陳述作成時之情況，認為適當者，亦得為證據。當
    事人、代理人或辯護人於法院調查證據時，知有第159 條第
    1 項不得為證據之情形，而未於言詞辯論終結前聲明異議者
    ，視為有前項之同意。」同法第159 條之5 定有明文。查本
    件證人翁慶城、告訴人乙○○於警、偵訊中之陳述內容、寶
    建醫院95年9 月28日（九五）寶建醫字第0410號函、寶建醫
    院95年11月15日寶建醫字第0475號函等，為前開刑事訴訟法
    第159 條第1 項之傳聞證據，惟被告於本院言詞辯論終結前
    並未就其證據能力聲明異議，依前開刑事訴訟法第159 條之
    5 第2 項之規定，上開陳述亦有證據能力。
五、至臺灣省高屏澎區車輛行車事故鑑定委員會95年8 月4 日高
    屏澎鑑字第950688號函送鑑定意見書，係屬機關鑑定，觀諸
    刑事訴訟法第208 條並未準用第202 條鑑定人具結之規定，
    是尚不因未具結而失其證據能力，又本件乃檢察官依法送請
    鑑定，鑑定機關依同法第208 條第1 項準用第206 條第1 項
    規定所出具之書面鑑定報告，應屬同法第159 條第1 項所謂
    「法律有規定者」之例外情形，應具有證據能力。
貳、實體部分
一、上開犯罪事實，業據被告甲○○於本院審理中坦承不諱（見
    本院卷第39頁背面96年7 月18日審理筆錄、同卷第67頁背面
    96年8 月30日審理筆錄），核與證人翁慶城、證人即告訴人
    乙○○於警、偵訊中證述明確，並有道路交通事故現場圖、
    道路交通事故調查報告表、道路交通事故初步分析研判表、
    車輛肇事報告表、肇事現場略圖、寶建醫院、中國醫藥大學
    附設醫院診斷證明書以及病歷、寶建醫院95年9 月28日（九
    五）寶建醫字第0410號函、寶建醫院95年11月15日寶建醫字
    第0475號函及現場照片附卷可稽，足徵被告之自白與事實相
    符。
二、按汽車駕駛行經設有閃光黃燈號誌路口時，車輛應減速接近
    ，注意安全，小心通過，道路交通標誌標線號誌設置規則第
    211 條第1 款定有明文。本件車禍發生當時之天候晴、夜間
    有照明、柏油路面乾燥、無障礙或其他缺陷之情形，又無不
    能注意之情事，有前開照片及道路交通事故調查報告表可憑
    ，按當時情形並無不能注意之情事，被告竟疏於注意未減速
    接近，注意安全，小心通過，致肇本件車禍使告訴人因而受
    傷，其就本件車禍之發生自有過失，此與臺灣省高屏澎區車
    輛行車事故鑑定委員會95年8 月4 日高屏澎鑑字第950688號
    函送鑑定意見書之鑑定意見相同，又被告之過失行為與告訴
    人受傷間，有相當因果關係。是本件罪證明確，被告過失傷
    害犯行堪以認定。
三、論罪科刑
（一）新舊法比較：
   1. 查被告行為後，刑法第2 條第1 項業於94年2 月2 日以華
      總一義字第09400014901 號令修正公布，並自95年7 月1
      日起施行；修正後刑法第2 條第1 項規定，係規範行為後
      法律變更所生新舊法律比較適用之準據法，已將新舊法律
      適用之「從新從輕」原則，改採「從舊從輕」原則。所謂
      行為後法律有變更者，包括構成要件之變更而有擴張或限
      縮，或法定刑度之變更。行為後法律有無變更，端視所適
      用處罰之成罪或科刑條件之實質內容，修正前後法律所定
      要件有無不同而斷。所以刑法法律變更概念，應界定此，
      而為新舊法之比較。
   2. 罰金刑之法定刑部分：
      被告行為後，刑法施行法第1 條之1 於95年6 月14日以華
      總一義字第09500035181 號令修正公布增訂。修正增訂之
      刑法施行法第1 條之1 規定「中華民國九十四年一月七日
      刑法修正施行後（按指九十五年七月一日），刑法分則編
      所定罰金之貨幣單位為新台幣。九十四年一月七日刑法修
      正時，刑法分則編未修正之條文定有罰金刑者，自九十四
      年一月七日刑法修正施行後，就其所定數額提高為三十倍
      。但七十二年六月二十六日到九十四年一月七日新增或修
      正之條文，就其所定數額提高為三倍。」是本件被告所犯
      刑法第284 條第1 項過失傷害罪之法定刑有罰金刑（銀元
      500 元以下），且為94年1 月7 日刑法修正時，刑法分則
      編未修正之條文定有罰金刑者；於刑法施行法第1 條之1
      修正增訂前，其貨幣單位為銀元，罰金刑之提高標準應適
      用罰金罰鍰提高標準條例第1 條之規定「依法律應處罰金
      、罰鍰者，就其原定數額得提高為二倍至十倍。」，而再
      依現行法規所定貨幣單位折算新臺幣條例第2 條規定「現
      行法規所定金額之貨幣單位為圓、銀元或元者，以新臺幣
      元之三倍折算之。」如換算為新台幣，則刑法第284條第1
      項法定刑罰金刑部分，應為罰金新台幣15000 元以下（50
      0 元乘10乘3） 。如適用上開修正後刑法施行法第1 條之
      1 規定提高30倍，亦為新台幣15000 元以下。比較新舊法
      適用之結果，其關於法定刑為罰金部分之提高標準，新舊
      法均無不利之情形。惟被告行為後，刑法第33條第5 款修
      正規定「罰金：新臺幣一千元以上，以百元計算之。」，
      與修正前刑法第33條第5 款規定「罰金：一元以上。」不
      同，比較新舊法結果，以修正前刑法較有利於行為人。
    3.參酌最高法院95年5 月23日刑事庭第8 次會議決議，比較
      新舊法時應就罪刑有關之共犯、未遂犯、想像競合犯、牽
      連犯、連續犯、結合犯，以及累犯加重、自首減輕暨其他
      法定加減原因（如身分加減）與加減比例等一切情形，本
      於統一性及整體性原則，綜其全部罪刑之結果而為比較。
      本件綜合比較結果，因被告依修正前刑法定其罰金刑之下
      限對被告較為有利，是應一體適用修正前刑法即行為時刑
      法。
（二）核被告所為，係犯刑法第284 條第1 項之過失傷害罪。檢
      察官起訴書雖認本件車禍之時點為94年12月31日晚間19時
      許，然查屏東縣警察局道路交通事故調查卷宗內所載發生
      時間均為當日19時05分，而證人翁慶城與告訴人乙○○亦
      證述當日發生車禍之時間為19時05分許，故起訴書此部記
      載應有誤會，附此敘明。爰審酌被告因一時疏失，致造成
      告訴人受傷，尚未與告訴人達成民事和解；惟犯後坦承犯
      行，態度良好，告訴人所搭乘之機車騎士翁慶城就本件車
      禍事故之發生亦與有過失等一切情狀，量處如主文所示之
      刑，又被告犯罪時間在96年4 月24日以前，所犯符合中華
      民國九十六年罪犯減刑條例第2 條第1 項第3 款所定之減
      刑條件，應依該規定減其刑期為二分之一，故減為有期徒
      刑2月，並諭知易科罰金之折算標準（再按關於刑法第2條
      須綜合比較有利不利被告者，係與「罪刑有關（如：共犯
      、未遂犯、想像競合犯、牽連犯、連續犯、結合犯等），
      或「刑罰加重減輕有關」（如：累犯加重、自首減輕等）
      二項，而有關「易刑及定應執行」，係屬執行事項，因與
      罪刑或刑罰加重減輕無涉，自無庸列入綜合比較之範圍。
      故本件被告行為時之刑法第41條第1 項前段規定：「犯最
      重本刑為五年以下有期徒刑以下之刑之罪，而受六個月以
      下有期徒刑或拘役之宣告，因身體、教育、職業、家庭之
      關係或其他正當事由，執行顯有困難者，得以一元以上三
      元以下折算一日，易科罰金。」又被告行為時之易科罰金
      折算標準，依修正前罰金罰鍰提高標準條例第2 條前段（
      現已刪除）規定，就其原定數額提高為100 倍折算1 日，
      則本件被告行為時之易科罰金折算標準，應以銀元300 元
      折算1 日，經折算為新臺幣後，應以新臺幣900 元折算為
      1 日。惟95年7 月1 日修正公布施行之刑法第41條第1項
      前段則規定：「犯最重本刑為五年以下有期徒刑以下之刑
      之罪，而受六個月以下有期徒刑或拘役之宣告者，得以新
      臺幣一千元、二千元或三千元折算一日，易科罰金。」比
      較修正前後之易科罰金折算標準，以95年7 月1 日修正公
      布施行前之規定，較有利於被告，是關於易科罰金折算標
      準部分，應獨立依刑法第2 條第1 項前段依修正前刑法第
      41條第1 項定其易科罰金之折算標準。）。
據上論斷，應依刑事訴訟法第299 條第1 項前段，刑法第2 條第
1 項前段、第284 條第1 項、第41條第1 項前段（修正前），罰
金罰鍰提高標準條例第1 條前段、第2 條（修正前），中華民國
九十六年罪犯減刑條例第2 條第1 項第3 款、第7 條、第9 條，
判決如主文。
本案經檢察官潘國威到庭執行職務。
中　　華　　民　　國　　96　　年　　9 　　月　　13　　日
                    交通法庭    審判長法  官  潘正屏
                                      法  官  許蓓雯
                                      法  官  羅培毓
以上正本證明與原本無異。
如不服本判決應於收受本判決送達後十日內向本院提出上訴書狀，
其未敘述上訴理由者，並得於提起上訴後十日內向本院補提理由
書狀（均須按他造當事人之人數附繕本）「切勿逕送上級法院」
中　　華　　民　　國　　96　　年　　9 　　月　　14　　日
                                      書記官  張儷薾
附錄本案所犯法條全文：
中華民國刑法第284條
（過失傷害罪）
因過失傷害人者，處 6 月以下有期徒刑、拘役或 5 百元以下罰
金，致重傷者，處1 年以下有期徒刑、拘役或5 百元以下罰金。
從事業務之人，因業務上之過失傷害人者，處 1 年以下有期徒刑
、拘役或1 千元以下罰金，致重傷者，處3 年以下有期徒刑、拘
役或2 千元以下罰金。
